臺灣高雄地方法院刑事判決　　　　　　100年度簡上字第249號
上　訴　人
即　被　告　洪素珍
選任辯護人　王建元律師
上列上訴人即被告因違反藥事法案件，不服本院高雄簡易庭民國
100 年3 月30日100 年度簡字第1650號第一審刑事簡易判決（起
訴案號：99年度偵字第33898 號），提起上訴，本院管轄之第二
審合議庭判決如下：
    主  文
上訴駁回。
    事  實
一、洪素珍係址設高雄市○○區○○路30號「益成行」之負責人
    ，其明知如附表所載藥品均係未經核准輸入，應屬衛生署列
    管之禁藥，不得販賣，竟基於販賣禁藥之故意，於民國99年
    1 月間某日起，以如附表所載販入單價，向李華松（另經檢
    察官偵辦中）及姓名年籍不詳之成年男女購入後，於經營上
    開「益成行」期間，如有人詢問購買時即以附表所載販出價
    格售予不特定之人。嗣經警於99年10月27日11時許，持本院
    核發之99年聲搜字第1654號搜索票至上址「益成行」執行搜
    索，而扣得洪素珍所有如附表所示之藥品。
二、案經高雄市政府警察局岡山分局報告臺灣高雄地方法院檢察
    署檢察官偵查起訴。
    理  由
壹、證據能力部分：
    按被告以外之人於審判外之陳述，雖不符刑事訴訟法第159
    條之1 至第159 條之4 之規定，而經當事人於審判程序同意
    作為證據，法院審酌該言詞陳述或書面陳述作成時之情況，
    認為適當者，亦得為證據，刑事訴訟法第159 條之5 第1 項
    定有明文。查本案檢察官、被告洪素珍及其辯護人於本院審
    判程序時，就本判決所引用之審判外言詞及書面陳述，均明
    示同意有證據能力，本院審酌該具有傳聞證據性質之證據，
    其取得過程並無瑕疵，亦與待證事實具有關聯性，證明力非
    明顯過低，以之作為證據係屬適當，認俱有證據能力。
貳、實體部分：
一、上揭犯罪事實，業據被告洪素珍於本院審理時坦承不諱，此
    與證人曾玉賓於警詢時證述之內容一致（警卷第5 頁至第9
    頁），並有本院核發之99年聲搜字第1654號搜索票、搜索扣
    押筆錄、扣押物品目錄各1 份、現場查獲拍攝之照片14張（
    警卷第21頁至第25頁、第30頁至第36頁）及扣案如附表所示
    之藥品1 批可佐。另扣案如附表編號1 、2 、3 、4 、5 、
    7 所示之藥品，其外包裝無標示行政院衛生署核准之藥品許
    可證字號，或標示之處方已有詳細載明藥物成分，或產地標
    示屬中國大陸、泰國、日本等國外生產者，另附表編號6 之
    減肥藥，經檢驗出含西藥成分，均屬藥事法第22條第1 項第
    2 款所稱之禁藥等情，復有高雄市政府衛生局99年12月16日
    高市衛藥字第0990060718號函、行政院衛生署食品藥物管理
    局100 年1 月27日FDA 研字第0990079105號函各1 份〔臺灣
    高雄地方法院檢察署99年度偵字第33898 號卷（下稱偵查卷
    ）第23頁、第26頁至第28頁〕在卷可稽，足徵附表所示之藥
    品係屬未經核准擅自輸入之藥品，應屬禁藥無訛。從而，被
    告任意性自白核與事實相符，應予信實，其所犯販賣禁藥之
    犯行，事證明確，堪以認定，應依法論科。
二、按依藥事法規定，偽藥係指藥品於國內未經核准擅自製造；
    所謂禁藥，係指未經核准自國外擅自輸入者而言，藥事法第
    20條第1 款、第22條第1 項第2 款分別定有明文。次按藥物
    藥商管理法（按於82年間已修正為藥事法）第73條第1 項（
    已修正為第83條第1 項）所謂販賣，係指明知其為偽藥或禁
    藥，意圖販賣而有販入或賣出之行為而言，其販入及賣出之
    行為，不必二者兼備，有一即屬成立（最高法院68年臺上字
    第606 號判例意旨可資參照）。查扣案如附表所示之藥品，
    包裝外觀上無行政院衛生署核准之藥品許可證字號，亦檢驗
    出含西藥之成分，應屬禁藥乙節，業如前揭，且上開藥品係
    被告向李華松及姓名年籍不詳之人士所購得，並於上址「益
    成行」販賣予他人等情，復據被告供承在卷（警卷第2 頁）
    ，故核被告所為，係犯藥事法第83條第1 項之販賣禁藥罪。
    又按刑事法若干犯罪行為態樣，本質上原具有反覆、延續實
    行之特徵，立法時既予特別歸類，定為犯罪構成要件之行為
    要素，則行為人基於概括之犯意，在密切接近之一定時、地
    持續實行之複次行為，倘依社會通念，於客觀上認為符合一
    個反覆、延續性之行為觀念者，於刑法評價上，即應僅成立
    一罪，俾免有重複評價、刑度超過罪責與不法內涵之疑慮；
    學理上所稱「集合犯」之職業性、營業性或收集性等具有重
    複特質之犯罪均屬之，例如經營、從事業務、收集、販賣、
    製造、散布等行為概念者是，有最高法院95年度臺上字第
    1079 號 判決要旨可資參照。因本案被告自99月1 月間某日
    起至同年10月27日為警查獲時止，所為反覆、持續販入賣出
    禁藥之行為，係基於概括之犯意，在同一地點所為，符合藥
    事法第83條預設集合犯之要件，自應論以集合犯之包括一罪
    。
三、被告及其辯護人雖以被告如經判處有期徒刑4 月確定，則無
    法再經營其服飾店，客源勢必流失，且被告前案所涉之藥事
    法案件，業於100 年4 月20日期滿，並無撤銷緩刑之問題，
    爰提起上訴請求諭知被告向公庫支付一定金額之附條件緩刑
    等語。惟按輸入藥品，應將其成分、規格、性能、製法之要
    旨，檢驗規格與方法及有關資料或證件，連同標籤、仿單及
    樣品，並繳納證書費、查驗費，申請中央衛生主管機關查驗
    登記，經核准發給藥品許可證後，始得由藥品許可證所有人
    及其授權者輸入，為藥事法第39條第1 項所明定，核其立法
    賦予中央衛生主管機關查驗申請輸入之藥品，目的乃為照料
    國民之身體健康，考量藥品如未經專責機關依其專業審核評
    估即予輸入，成分不明之藥品勢必大量流竄市面販售，民眾
    如於不知情之情況下購入服用，不僅會損及身體健康，進者
    更可能害及醫療照護、醫療資源之運作，耗損國家財力，影
    響層面至鉅，實非一般財產性犯罪，可經由賠償或返還等方
    式填補其損害可得比擬。故本院考量上開法條之立法目的，
    且參酌扣案之禁藥數量非微，本案被告亦於97年間即因違反
    藥事法第83條第1 項規定，經本院判處有期徒刑2 月、緩刑
    2 年確定，主觀上已明知不得擅自販賣未經核准許可之藥品
    ，竟仍於緩刑期間再犯本案，顯見緩刑之諭知，已無法收得
    其效，實不宜再予輕縱而為附條件緩刑之諭知。從而，本院
    審酌原審已就被告於97年間於其開設之「益成行」販賣禁藥
    ，經本院判處有期徒刑2 月、緩刑2 年確定，顯已知悉販賣
    未經許可販售之藥品係違法之事，猶不知醒悟，於緩刑期間
    ，貪圖小利，復犯本案，且查扣如附表所示之禁藥數量非微
    ，實屬不該，另考量被告犯後坦承犯行，及其犯罪動機、手
    段等一切情狀加以斟酌，而援引刑事訴訟法第449 條第2 項
    、第3 項、第454 條第2 項、第450 條第1 項，藥事法第83
    條第1 項，刑法第11條前段、第38條第1 項第2 款等規定，
    量處有期徒刑4 月，並諭知如附表所示之物均沒收之，其認
    事用法並無違誤，亦就刑法第57條所列各款量刑事由詳為斟
    酌，堪稱允當，是被告及其辯護人所執原審量刑過重，請求
    為附條件緩刑之諭知等語，為無理由，應予駁回。至被告是
    否因本案入獄服刑、聲請社會勞動，致客源流失或前案已於
    100 年4 月20日緩刑期滿等情，均屬另事，核與本案無涉，
    無從為本院審酌刑度之考量，附此敘明之。
據上論斷，依刑事訴訟法第455 條之1 第1 項、第3 項、第368
條，判決如主文。
本案經檢察官顏漢文到庭執行職務。
中    華    民    國   100    年    6     月    28    日
                  刑事第十二庭  審判長法  官  黃建榮
                                      法  官  陳川傑
                                      法  官  林勳煜
以上正本證明與原本無異。
不得上訴。
中    華    民    國   100    年    6     月    28    日
                                      書記官  莊正彬
【附表】
┌──┬────────┬─────┬─────┬─────┐
│編號│品名            │販入單價  │販出單價  │數量      │
│    │                │（新臺幣）│（新臺幣）│          │
├──┼────────┼─────┼─────┼─────┤
│ 一 │青草膏          │  25元    │  35元    │72罐      │
├──┼────────┼─────┼─────┼─────┤
│ 二 │虎標萬金油      │  20元    │  30元    │24罐      │
├──┼────────┼─────┼─────┼─────┤
│ 三 │黃道益活絡油    │  40元    │  50元    │6 瓶      │
├──┼────────┼─────┼─────┼─────┤
│ 四 │新─Ａ錠    │ 100元    │ 150元    │22罐      │
├──┼────────┼─────┼─────┼─────┤
│ 五 │青草油          │  30元    │  30元    │26罐      │
├──┼────────┼─────┼─────┼─────┤
│ 六 │紅粉佳人減肥藥  │ 250元    │ 300元    │29包      │
├──┼────────┼─────┼─────┼─────┤
│ 七 │五塔標行軍散    │  30元    │  30元    │12大罐    │
│    │                │          │          │2 小罐    │
└──┴────────┴─────┴─────┴─────┘
附錄本判決論罪科刑法條全文：
藥事法第83條
明知為偽藥或禁藥，而販賣、供應、調劑、運送、寄藏、牙保、
轉讓或意圖販賣而陳列者，處7 年以下有期徒刑，得併科新臺幣
5 百萬元以下罰金。
犯前項之罪，因而致人於死者，處7 年以上有期徒刑，致重傷者
，處3 年以上12年以下有期徒刑。
因過失犯第1 項之罪者，處2 年以下有期徒刑、拘役或科新臺幣
30萬元以下罰金。
第1 項之未遂犯罰之。